【裁判字號】    95,簡上,37
【裁判日期】    951107
【裁判案由】    妨害名譽
【裁判全文】
臺灣嘉義地方法院刑事判決        九十五年度簡上字第三七號
上  訴  人  臺灣嘉義地方法院檢察署檢察官
上  訴  人
即  被  告  乙○○
                    號
選任辯護人  唐淑民律師
上列上訴人因被告妨害名譽案件，不服本院嘉義簡易庭九十五年
度嘉簡字第一五九號中華民國九十五年二月七日第一審判決（聲
請簡易判決處刑案號：九十五年度偵字第九三號），提起上訴，
本院合議庭為第二審判決如下：
    主  文
原判決撤銷。
乙○○犯散布文字誹謗罪，處有期徒刑肆月，如易科罰金，以銀
元佰元即新臺幣玖佰元折算壹日。
    事  實
一、乙○○因其母鄭林翠娥與甲○○○二人，就嘉義市政府興建
    「嘉義市河濱運動公園」辦理嘉義市○路○段假八、九號土
    發放地上改良物、農林作物徵收補償救濟金之事發生爭執，
    而不滿甲○○○主張係共同承租人，欲平分上開救濟金，及
    嘉義市政府、負責處理該筆救濟金發放之嘉義市政府公務員
    ，遲未將上開救濟金全數或至少半數發給鄭林翠娥，竟基於
    誹謗及侮辱公務、公署之故意，意圖散布於眾，於民國九十
    四年十一月二十六日下午七時三十分許，在嘉義市○區○○
    路運動公園圍牆上以布條散布「嘉義市議員張榮藏勾結甲○
    ○○，以不實糾紛事件為由，意圖謀取親兄嫂河濱運動公園
    之土地地上物的救濟金，而市政府官員全力掩護配合意構三
    人成虎，圖利甲○○○才好分贓，市政府為配合市議員張榮
    藏和甲○○○，以行政命令強制拆除承租人鄭林翠娥女士之
    房舍，以脅迫手段市政府不發放救濟金，給承租戶鄭林翠娥
    女士…等，合法承租人：鄭林翠娥、鄭靈舒、乙○○、鄭錦
    隆、鄭元豪、鄭浚彬、鄭育安上。」等文字內容，而指摘足
    以毀損甲○○○名譽之事（涉嫌誹謗張榮藏部分未據告訴暨
    起訴），及對於嘉義市政府、嘉義市政府公務員依法執行之
    救濟金發放職務公然侮辱。
二、案經甲○○○訴由嘉義市警察局第二分局報告臺灣嘉義地方
    法院檢察署檢察官聲請簡易判決處刑。
    理  由
一、訊據被告乙○○固坦承有張貼上開事實欄中所述文字內容之
    布條一情，惟矢口否認有何妨害名譽、公然侮辱之犯行，辯
    稱：由伊母鄭林翠娥所提出之嘉義縣河川公地使用費逾期繳
    納通知單可知，本件許可使用人僅鄭林翠娥一人，為何告訴
    人甲○○○所提出之河川公地繳納使用費代金聯單（以下或
    簡稱繳費聯單）上係記載「鄭林翠娥等二人」令人質疑，況
    告訴人與鄭林翠娥未曾同一戶居住，更不具自耕農身分，並
    不具承租資格，顯非承租人中之一人，而嘉義市政府承辦人
    員卻僅因告訴人之陳述，即將鄭林翠娥應受領之權利予以剝
    奪，不願依法處理，要求林翠娥應與告訴人協商讓步，令人
    不服，且依嘉義市政府於九十二年十二月十八日公告本案建
    築改良及農林作物救濟金發放事宜內所載，有異議者應於三
    十日內提出，然告訴人遲至一年後始提出異議，市政府竟仍
    受理，顯有欺瞞、圖利他人之嫌，是伊於上開布條上所載文
    字，皆係事實，且係為自衛家人之權利，符合誹謗罪之免責
    要件云云。經查：
（一）被告確有於上開時地張貼記載上開事實欄中所述文字內容
      布條一節，業據被告供承在卷，並有照片一張附卷可稽，
      自堪信屬實。又上開布條所記載之內容包括「嘉義市議員
      張榮藏勾結余玉梅，以不實糾紛事件為由，意圖謀取親兄
      嫂河濱運動公園之土地地上物的救濟金」、「市政府官員
      全力掩護配合意構三人成虎，圖利甲○○○才好分贓」、
      「市政府為配合市議員張榮藏和甲○○○，以行政命令強
      制拆除承租人鄭林翠娥女士之房舍，以脅迫手段市政府不
      發放救濟金，給承租戶鄭林翠娥女士…等」等，均係足以
      毀損告訴人名譽，及對嘉義市政府、嘉義市政府公務員依
      法執行之救濟金發放職務公然予以輕蔑、諷刺之詆毀文字
      ，亦應堪認定。
（二）按司法院釋字第五○九號解釋文：「言論自由為人民之基
      本權利，憲法第十一條有明文保障，國家應給予最大限度
      之維護，俾其實現自我、溝通意見、追求真理及監督各種
      政治或社會活動之功能得以發揮。惟為兼顧對個人名譽、
      隱私及公共利益之保護，法律尚非不得對言論自由依其傳
      播方式為合理之限制。刑法第三百十條第一項及第二項誹
      謗罪即係保護個人法益而設，為防止妨礙他人之自由權利
      所必要，符合憲法第二十三條規定之意旨。至刑法同條第
      三項前段以對誹謗之事，能證明其為真實者不罰，係針對
      言論內容與事實相符者之保障，並藉以限定刑罰權之範圍
      ，非謂指摘或傳述誹謗事項之行為人，必須自行證明其言
      論內容確屬真實，始能免於刑責。惟行為人雖不能證明言
      論內容為真實，但依其所提證據資料，認為行為人有相當
      理由確信其為真實者，即不能以誹謗罪之刑責相繩，亦不
      得以此項規定而免除檢察官或自訴人於訴訟程序中，依法
      應負行為人故意毀損他人名譽之舉證責任，或法院發現其
      為真實之義務。就此而言，刑法第三百十條第三項與憲法
      保障言論自由之旨趣並無牴觸。」是該號解釋對於刑法第
      三百十條第三項意旨，僅在減輕被告證明其言論為真實之
      舉證責任，但被告仍須提出證據，證明有理由確信其所為
      言論為真實，否則仍構成誹謗罪。換言之，行為人就其發
      表之言論所憑之證據資料，至少應有相當理由確信其為真
      實，且應提出證據資料說明依何理由確信所發表言論內容
      為真實，而非空言其發表之言論有所依據，否則仍有可能
      構成誹謗罪。倘無相當理由確信為真實，只憑主觀判斷而
      杜撰或誇大事實，其甚或以情緒化等貶抑言語在公共場合
      為不實之陳述，而達於以言詞或文字誹謗他人名譽之程度
      ，自非不得律以誹謗罪責。故本件被告是否具誹謗罪之故
      意部分，既經認定被告具有所指之公開散布文字，即應由
      被告舉證其真實性或至少舉證「被告有相當理由確信為真
      實」，亦即被告所發表之言論有何依據可使被告為合理之
      推論，方可認被告未具該「誹謗之故意」。
（三）被告雖以上開情詞辯稱布條上所記載之文字與事實相符，
      惟查：１、本件嘉義市○路○段假八、九號河川公地係嘉
      義市政府於七十三年間停止許可使用，因當年河川公地資
      料未保存，故嘉義市政府於八十九年六月五日以八十九府
      工土字第三九七三二號公告公開展覽「嘉義市政府河濱運
      動公園用地」案範圍圖，為辦理補償或救濟之考量，原墾
      戶應於限期內提具資料登記，公開展覽期間自八十九年六
      月十五日起至八十九年七月十四日止，請河濱公園原墾戶
      提出證明以作為土地救濟金發放之依據，公告期間內，於
      八十九年六月十五日，告訴人提出協議書、位置圖及河川
      公地繳費聯單影本，另鄭林翠娥於同年月二十六日提出上
      述假八號七十年一期河川公地繳費聯單、假九號六十六年
      一期河川公地繳費聯單影本、嘉義縣政府六十六年下路頭
      段假九號河川公地繳費聯單許可使用人「鄭林翠娥等二人
      」影本、嘉義市政府七十年下路頭段假八、九號河川公地
      繳費聯單許可使用人「鄭林翠娥等二人」影本、嘉義市政
      府七十二年下路頭段假九號河川公地繳費聯單許可使用人
      「鄭林翠娥等二人」影本，另告訴人於同年月十五日亦書
      面表示為下路頭段假七、二十號河川公地共同許可使用人
      ，兩造之間發生爭議，嘉義市政府遂函請鄭林翠娥出具共
      同使用人之聲明書，作為發放救濟金之依據，迄九十三年
      二月五日鄭林翠娥即稱許可使用人等二人字樣，極可能是
      其先夫，私下撰寫，而後嘉義縣政府於九十三年二月二十
      七日以府工水字第○九三○○○六五八四號函請鄭林翠娥
      另提明確證明書文件，於同年三月三十日前送府辦理。嗣
      於九十四年四月七日，嘉義市政府召集鄭林翠娥、告訴人
      協調，但因嘉義市政府仍無法確知救濟對象，經雙方均同
      意後救濟金於九十四年六月八日提存地方法院，交付司法
      判決，現由本院民事庭九十四年度訴字第四三八號案件審
      理中；２、又鄭林翠娥曾於八十九年七月十日向嘉義市政
      府陳情異議，其主旨略謂：有關「嘉義市河濱公園用地」
      公告原墾戶清查登記一節，據有告訴人檢具協議承諾書等
      件向貴府登記原編嘉義市○路○段七、八、九、十九、二
      十地號伊為原墾戶等情，陳情人特提出異議，鄭重聲明該
      承諾書並非真正，應駁回其登記等語，嘉義市政府則於八
      十九年八月二日函復略謂：台端以告訴人所提協議書非屬
      實，應予駁回，本府將以承租文件或使用許可書等合法文
      件證明准先登錄，其餘再由需地單位以個案核查等語；又
      嘉義縣政府於九十年八月六日以九十府工水字第○○九三
      五七四號函復嘉義市政府略謂：六十八、六十九年間本府
      許可之貴市○路○段假七、十九、二十等河川公地許可資
      料，因事隔多年本府目前無資料可提供等語；於九十二年
      十二月十日，嘉義市政府以府工水字第○九二○一一○一
      四○號函復鄭林翠娥略謂：請台端於九十二年十二月二十
      日前將承租或許可證書資料正本送本府工務局下水道課審
      核，以作為本府發放救濟金之依據；又嘉義市政府於九十
      三年一月二十八日以府工水字○九三○○一○二二八號函
      復鄭林翠娥略謂：台端繳交「嘉義市河濱公園用地」嘉義
      市○路○段假九號、假八號河川公地繳納使用費代金許可
      使用人姓名為台端等二人，請台端出具上揭共同使用人之
      姓名、地址，使用持分比例之聲明書等語；又鄭林翠娥曾
      於九十三年二月五日向嘉義市政府陳情，其主旨略謂：有
      關「嘉義市政府河濱運動公園用地」府工水字第○九三○
      ○一○二二八號河川公地繳費聯單許可人姓名為鄭林翠娥
      等人，陳情人鄭林翠娥在此鄭重聲明承租假七、八、九、
      十九、二十等地號，絕無與他人共同承租使用，至於出現
      「等二人」字樣，可能是其先夫，私下撰寫上等語，嗣嘉
      義市政府於九十三年二月二十七日以府工水字第○九三○
      ○○六五八四號函復略謂：查河川公地繳費聯單係主辦單
      位填寫，交予承租戶持據繳納使用費，台端之聲明與事實
      不符，請台端另提明確證明文件，於九十三年三月三十日
      前送本府辦理，以作為本府發放救濟金之依據等語；又嘉
      義市政府於九十四年一月三日以府工水字第○九三○○六
      八四五二函復鄭林翠娥略以：台端提出證明文件下路頭段
      假八、九地號許可使用人為「鄭林翠娥等二人」，有關「
      鄭林翠娥等二人」等字樣係嘉義縣政府七十年填寫，請提
      出相關佐證證明台端未與他人共同承租等語；又鄭林翠娥
      於九十四年四月八日向嘉義市政府陳情略以：陳情人特提
      出嘉義縣河川公地使用逾期繳費通知單（六十四、六十五
      上期年度）、六十五年假八號河川公地繳納使用費代金、
      六十五年假九號河川公地繳納使用費代金，請貴府查核，
      以證明陳情人所陳情之河川公地（七、八、九、十九、二
      十）是鄭林翠娥一人所承租，絕無與他人合租等語；於九
      十四年四月八日，鄭林翠娥再具狀向嘉義市政府陳情，其
      主旨略謂：貴府速將發放救濟金一事移送法院好讓司法，
      判斷真偽以示公平等語；又事後嘉義市於九十四年六月八
      日以府工水字第○九四○○二三六七八號向鄭林翠娥函復
      略以：本清償給付案業經臺灣嘉義地方法院九十四年六月
      八日九十四年度存字第六四四號提存書准予提存在案（按
      ：該筆提存業經認定不予受理，然嘉義市政府並未領回）
      ；３、又依鄭林翠娥及告訴人分別提出之嘉義縣政府河川
      公地繳款使用費代金聯單，經勘驗目視比對之結果，其中
      均有載明年、期、河字編號、土地標示、使用費繳徵收明
      細、限繳日期及年月日填發，且在「許可使用人欄」內姓
      名均載有「鄭林翠娥等二人」等情，有臺灣嘉義地方法院
      檢察署檢察官九十五年度偵瀆字第三號不起訴處分書一份
      附卷可稽，及嘉義市政府九十五年四月十七日府教體字第
      ○九五○○一八二一二號函、九十四年十月三十日府工水
      字第○九四○○五○七七九號函、河川公地下路頭段假八
      、九號繳費聯單影本、公告資料、提存書、相關爭議資料
      、嘉義市河濱運動公園下路頭段假八號、假九號救濟金發
      放經過、嘉義市河濱運動公園救濟金發放說明資料及其內
      上述嘉義市政府函、提存書、陳情書、嘉義縣河川公地使
      用費逾期繳納通知單、嘉義縣政府六十五年一期河川公地
      繳費聯單影本各數份等經核無誤。亦即，本件當時鄭林翠
      娥及告訴人分別有提出嘉義縣政府河川公地繳費聯單等資
      料，尤其在「許可使用人」欄內均載明「鄭林翠娥等二人
      」，然依此難謂究係鄭林翠娥一人承租或係鄭林翠娥及他
      人共同承租之意，且外觀上經查視比對並無不同，是承租
      人即救濟對象之認定仍未明確，故於釐清究係鄭林翠娥一
      人承租或另有一人共同承租之前，經嘉義市政府召集雙方
      協調，並於九十四年四月十八日依行政作業程序簽請嘉義
      市政府工務局局長、簽會體育保健課課長等人，嗣經市長
      核准後，暫將救濟金提存或辦理專案保留。綜合上述，並
      無證據足資證明，且被告所提出之證據亦無相當理由令人
      確信告訴人確有上開布條所記載之以不實糾紛事件為由，
      謀取上開救濟金，或嘉義市政府及承辦公務員於上開案件
      中有何掩護配合、圖利告訴人之情事。再參以，被告之母
      鄭林翠娥因本案而告發承辦之嘉義市政府工務局局長陳岸
      、工務局下水道課課員曾煥榮、體育保健課課長許太郎等
      人瀆職案件，亦經臺灣嘉義地方法院檢察署檢察官九十五
      年度偵瀆字第三號，以犯罪嫌疑不足為不起訴處分，且檢
      察官將該案依職權送請再議後，亦經臺灣高等法院臺南分
      院檢察署九十五年度上職議字第二七九五號，以原處分並
      無不當，應予維持，為駁回之處分，而告確定，此有各該
      處分書附卷可查，益證被告所為不符刑法第三百十條條第
      三項前段「對於所誹謗之事，能證明其為真實者，不罰」
      之規定。而被告未經查證即率以推論告訴人以不實糾紛事
      件為由，謀取上開救濟金，且嘉義市政府及承辦公務員於
      上開案件中有掩護配合、圖利告訴人等情，則被告顯有誹
      謗告訴人及對於嘉義市政府、嘉義市政府公務員依法執行
      之救濟金發放職務公然侮辱之意思至明。
（四）又按刑法第三百十條規定之誹謗罪，係以意圖散布於眾，
      而指摘或傳述足以毀損他人名譽之事者，即足當之，對於
      所誹謗之事，能證明其真實者，但涉及私德而於公共利益
      無關者，不在此限；然於同法第三百十一條另規定：有下
      列情形之一者：一、因自衛、自辯或保護合法之利益者。
      二、公務員因職務而報告者。三、對於可受公評之事，而
      為適當之評論者。四、對於中央或地方之會議或法院或公
      眾集會之記事，而為適當之載述者。以善意發表言論，不
      罰。其中所謂「自衛、自辯或保護合法之利益」，係指行
      為人因自我防衛、自己辯白或保護自己在法律上可得享受
      之利益，而善意發表言論而言，如係因防衛他人、辯白或
      保護他人之合法利益者，則不得依本款規定免責，而被告
      上開所述，均係攸關其母鄭林翠娥之利益，並非被告自己
      之利益，此情亦據被告於本院審理時供承在卷，況且，依
      其布條所載述之詆毀文字，復顯難認定係善意發表言論，
      是被告所為，自亦與上開免責之要件不符。
（五）綜上所述，被告執意將該等未經證明為真實，又足以貶低
      告訴人人格之負面文字，而非就事論事之適當批評，及對
      嘉義市政府、嘉義市政府公務員依法執行之救濟金發放職
      務公然予以輕蔑、諷刺之詆毀文字，具體揭櫫傳播於眾，
      事證明確，前揭辯解委無足採，被告犯行洵堪認定，應予
      依法論科。
二、被告行為後，刑法業經修正公布，而於九十五年七月一日生
    效施行，其中：
（一）第三百十條第二項散布文字誹謗罪，法定刑為「處二年以
      下有期徒刑、拘役或一千元以下罰金。」，據修正後刑法
      施行法增訂第一條之一：「中華民國九十四年一月七日刑
      法修正施行後，刑法分則編所定罰金之貨幣單位為新臺幣
      。九十四年一月七日刑法修正時，刑法分則編未修正之條
      文定有罰金者，自九十四年一月七日刑法修正施行後，就
      其所定數額提高為三十倍。但七十二年六月二十六日至九
      十四年一月七日新增或修正之條文，就其所定數額提高為
      三倍」，及刑法第三十三條第五款修正為：「主刑之種類
      如下：五、罰金：新臺幣一千元以上，以百元計算之」等
      規定，是依修正後之法律，刑法第三百三十九條第一項詐
      欺取財罪所得科處之罰金刑最高為新臺幣三萬元、最低為
      新臺幣一千元；然依被告行為時之刑罰法律，即罰金罰鍰
      提高標準條例第一條前段規定之提高倍數十倍及刑法第三
      十三條第五款規定之罰金最低額一元計算，該罪之罰金刑
      最高為銀元一萬元，最低額為銀元一元，若換算為新臺幣
      ，最高額雖與新法同為新臺幣三萬元，然最低額僅為新臺
      幣三元。因此，比較上述修正前、後之刑罰法律，自以修
      正前刑法之相關規定及罰金罰鍰提高標準條例第一條前段
      法律規定，較有利於被告；至刑法第一百四十條第一項之
      侮辱公務員執行之職務、第二項之侮辱公署罪之法定刑中
      ，亦均有罰金刑之規定，經同上比較，亦以修正前刑法之
      相關規定及罰金罰鍰提高標準條例第一條前段法律規定，
      較有利於被告。
（二）犯罪時之刑法第四十一條第一項前段規定：「犯最重本刑
      為五年以下有期徒刑以下之刑之罪，而受六個月以下有期
      徒刑或拘役之宣告，因身體、教育、職業、家庭之關係或
      其他正當事由，執行顯有困難者，得以一元以上三元以下
      折算一日，易科罰金。」，又被告行為時之易科罰金折算
      標準，修正前罰金罰鍰提高標準條例第二條前段（現已刪
      除）規定，就其原定數額提高為一百倍折算一日，則本件
      被告行為時之易科罰金折算標準，應以銀元三百元折算一
      日，經折算為新臺幣後，應以新臺幣九百元折算為一日。
      惟九十五年七月一日修正公布施行之刑法第四十一條第一
      項前段則規定：「犯最重本刑為五年以下有期徒刑以下之
      刑之罪，而受六個月以下有期徒刑或拘役之宣告者，得以
      新臺幣一千元、二千元或三千元折算一日，易科罰金。」
      ，比較修正前後之易科罰金折算標準，以九十五年七月一
      日修正公布施行前之規定，較有利於被告。
（三）綜上各修正內容，比較刑法修正前後規定結果，修正後之
      刑法規定未較修正前規定有利於被告，依刑法第二條第一
      項前段之規定，仍應依修正前規定論處。
三、核被告所為，係犯修正前刑法第三百十條第二項之散布文字
    誹謗、第一百四十條第一項侮辱公務員執行之職務、第二項
    侮辱公署罪。其以一行為同時觸犯上開三罪名，為想像競合
    犯，應依刑法第五十五條之規定，從一重之加重誹謗罪處斷
    。本件檢察官聲請簡易判決處刑所適用之法條，雖僅引用散
    布文字誹謗罪，惟據聲請簡易判決處刑書犯罪事實欄，業已
    記載被告所犯侮辱公務員執行之職務及侮辱公署罪之事實，
    此部分之犯行顯亦已起訴，且此二罪與上開散布文字誹謗罪
    間具有想像競合之裁判上一罪關係，本院自應加以審酌。原
    審據以論科固非無見，惟查原判決疏未論及被告所犯侮辱公
    務員執行之職務及侮辱公署罪部分，尚有未洽；而檢察官上
    訴意旨認被告所為另涉犯侮辱嘉義市政府公務員及張榮藏議
    員，然本件被告並非於嘉義市政府之公務員執行職務時當場
    侮辱，自與刑法第一百四十條第一項侮辱公務員罪之構成要
    件不符，又侮辱訴外人張榮藏涉犯刑法第三百零九條第一項
    之公然侮辱罪部分，依刑法第三百十四條之規定須告訴乃論
    ，而查全案卷宗，本件未據張榮藏對被告提出告訴，檢察官
    亦未就此部分聲請簡易判決處刑，本院自不得就此部分加以
    論罪，而檢察官亦於本院審理時具狀表示就張榮藏部分提起
    上訴係有誤會，是檢察官以上開理由提起上訴，及被告上訴
    否認犯行，雖均無理由，然原判決既有上述之違誤，自應由
    本院合議庭將原判決予以撤銷改判。爰審酌被告犯罪之動機
    、目的在於維護其母之利益，惟犯罪後未能坦承犯行，所散
    布之文字除足以貶低告訴人之人格外，並就嘉義市政府及嘉
    義市政府公務員依法執行之職務公然予以輕蔑、諷刺，及其
    品行、智識程度等一切情狀，量處如主文第二項所示之刑，
    並諭知易科罰金之折算標準。
五、本件事證已臻明確，檢察官聲請傳喚告訴人及被告聲請傳喚
    曾煥榮、許太郎等到庭作證並聲請對被告做測謊鑑定等，經
    核均與本案事實之認定不生影響，顯無調查之必要，併此敘
    明。
六、據上論斷，應依刑事訴訟法第四百五十五條之一第一項、第
    三項、第三百六十九條第一項前段、第三百六十四條、第二
    百九十九條第一項前段，刑法第二條第一項前段、第五十五
    條，修正前刑法第三百十條第二項、第一百四十條第一項後
    段、第二項、第四十一條第一項前段，罰金罰鍰提高標準條
    例第一條前段、修正前罰金罰鍰提高標準條例第二條前段，
    現行法規所定貨幣單位折算新臺幣條例第二條，判決如主文
    。
本案經檢察官邱美英到庭執行職務。
中    華    民    國  九十五  年    十一    月   七   日
                  刑事第四庭審判長  法  官  蔡憲德
                                    法  官  鄧晴馨
                                    法  官  吳育霖
上列正本證明與原本無異。
本件不得上訴。
中    華    民    國  九十五  年    十一    月   七   日
                                    書記官  林金福
附錄本案論罪科刑法條：
刑法第三百十條。
（誹謗罪）
意圖散布於眾，而指摘或傳述足以毀損他人名譽之事者，為誹謗
罪，處1年以下有期徒刑、拘役或5百元以下罰金。
散布文字、圖畫犯前項之罪者，處2年以下有期徒刑、拘役或1千
元以下罰金。
對於所誹謗之事，能證明其為真實者，不罰。但涉於私德而與公
共利益無關者，不在此限。
刑法第一百四十條。
（侮辱公務員公署罪）
於公務員依法執行職務時，當場侮辱，或對於其依法執行之職務
公然侮辱者，處6月以下有期徒刑、拘役或1百元以下罰金。對於
公署公然侮辱者亦同。


司法院資訊處製作；財團法人民間司法改革基金會備份。
